臺灣高等法院刑事裁定
110年度毒抗字第1231號
抗  告  人  
即  被  告  郭文龍



上列抗告人因違反毒品危害防制條例案件，不服臺灣宜蘭地方法
院中華民國110年7月30日所為之裁定（110年度毒聲字第240號）
，提起抗告，本院裁定如下：
    主  文
抗告駁回。  
    理  由
一、原裁定意旨略以：抗告人即被告甲○○於民國109年4月30日凌晨3、4時許，在宜蘭縣○○市○○路000號之住處內，以將海洛因及甲基安非他命放置於玻璃球內點火燒烤吸食所生煙霧之方式，同時施用第一級毒品海洛因及第二級毒品甲基安非他命之事實，業據被告於偵查中坦承不諱，而經員警採得被告尿液之檢體，驗得鴉片類之嗎啡及安非他命類之安非他命、甲基安非他命陽性反應等情，亦有毒品犯罪嫌疑人尿液檢體取樣數簽收紀錄表、慈濟大學濫用藥物檢驗中心檢驗總表（委驗機構編號：TO0000000）在卷可稽，復有聲請書所載毒品扣案可資佐證，足認被告上開自白與事實相符，是被告施用第一級、第二級毒品之犯行，堪以認定。又被告曾於94年間因施用毒品案件，經法院裁定令入勒戒處所執行觀察、勒戒，後認無繼續施用毒品之傾向，於94年12月30日釋放出所，並由臺灣宜蘭地方檢察署檢察官以94年度毒偵緝字第109號為不起訴處分確定等情，有本院被告前案紀錄表在卷可稽。則被告於上開時、地施用第一級毒品海洛因、第二級毒品甲基安非他命而犯毒品危害防制條例第10條第1項、第2項之罪，距離前次觀察勒戒後釋放之日已逾三年，符合毒品危害防制條例第20條第3項所定三年後再犯之情形。雖被告在此期間曾犯施用毒品之罪經起訴、判刑，然此並不因此影響再次給予被告觀察、勒戒，使其能再獲得治療之機會。是檢察官提起本件聲請，核無不合，應予准許，爰依毒品危害防制條例第20條第3項、第1項，觀察勒戒處分執行條例第3條第1項之規定，裁定被告應入勒戒處所觀察、勒戒等語。
二、抗告意旨略以：被告前於109年3月11日另因施用毒品經法院
    判處有期徒刑七月確定，本次109年4月30日施用毒品犯行卻
    受諭知入勒戒處所觀察、勒戒，二案均係在109年7月15日修
    正施行之毒品危害防制條例前所犯，係有相同情形卻受不同
    處理之情，有法律上之差別待遇，請撤銷原裁定或將二罪為
    相同之處分云云。
三、按犯毒品危害防制條例第10條之罪者，檢察官應聲請法院裁
    定，令被告入勒戒處所觀察、勒戒，其期間不得逾二月。依
    前項規定為觀察、勒戒或強制戒治執行完畢釋放後，三年後
    再犯第10條之罪者，適用前2項之規定。毒品危害防制條例
    第20條第1項、第3項定有明文。另109年1月15日增訂，於同
    年7月15日施行之毒品危害防制條例第35條之1則規定：「本
    條例中華民國108年12月27日修正之條文施行前犯第10條之
    罪之案件，於修正施行後，依下列規定處理：一、偵查中之
    案件，由檢察官依修正後規定處理。二、審判中之案件，由
    法院或少年法院（地方法院少年法庭）依修正後規定處理；
    依修正後規定應為不起訴處分或不付審理之裁定者，法院或
    少年法院（地方法院少年法庭）應為免刑之判決或不付審理
    之裁定。三、判決確定尚未執行或執行中之案件，適用修正
    前之規定」。又109年1月15日修正及109年7月15日施行之毒
    品危害防制條例第20條第3項之立法理由認施用毒品者具「
    病患性犯人」之特質，並參諸世界各國之醫療經驗及醫學界
    之共識，咸認施用毒品成癮者，其心癮甚難戒除，如觀察、
    勒戒或強制戒治執行完畢釋放後，三年後始再有施用第一級
    、第二級毒品之行為者，足見其有戒除毒癮之可能，宜再採
    以觀察、勒戒方式戒除其身癮及以強制戒治方式戒除其心癮
    之措施，為能放寬觀察、勒戒或強制戒治制度之適用時機，
    以協助施用者戒除毒癮，爰修正第三項。是經觀察、勒戒或
    強制戒治執行完畢釋放後，「三年後再犯」者，前所實施之
    觀察、勒戒或強制戒治，已足以遮斷其施用毒品之毒癮，為
    期自新及協助其斷除毒癮，仍適用「初犯」規定，先經檢察
    官聲請觀察、勒戒，不因其間是否因另犯該罪，經起訴、判
    刑或執行而受影響。
四、經查，被告於聲請書所載之時地施用毒品後，為警查獲，其於所採集之尿液經送檢驗，結果呈嗎啡及安非他命、甲基安非他命陽性反應，有毒品犯罪嫌疑人尿液檢體取樣數簽收紀錄表、慈濟大學濫用藥物檢驗中心檢驗總表（委驗機構編號：TO0000000）等在卷可憑，足認被告確有施用第一級海洛因、第二級毒品甲基安非他命之犯行。又被告前曾因施用毒品犯行，經法院裁定令入勒戒處所執行觀察、勒戒，後認無繼續施用毒品之傾向，於94年12月30日釋放出所，並由臺灣宜蘭地方檢察署檢察官為不起訴處分確定等情，有本院被告前案紀錄表在卷可參，是被告為本件施用毒品之行為距其前揭觀察、勒戒釋放後已逾三年，檢察官聲請令被告入勒戒處所觀察、勒戒，應認已審酌個案情形，經核並無不合。抗告意旨稱被告另因施用毒品經法院判處罪刑，本案卻受觀察、勒戒處分，有相同情形卻受不同處分之情云云。查被告本件109年4月30日施用海洛因、甲基安非他命犯行，距最近一次觀察、勒戒後釋放出所，已逾三年，依前揭說明及修正後毒品危害防制條例第35條之1規定，不論被告施用毒品在修法前後，均應予以觀察、勒戒，不因其最近三年前有因施用毒品經法院判刑確定而受影響，此乃法律修正之結果。原審就本案裁定將被告交付觀察、勒戒，核無違誤；被告以本案應與前案所犯為相同處理，不應交付觀察、勒戒等情，指摘原裁定不當，為無理由，應予駁回。
據上論斷，應依刑事訴訟法第412條，裁定如主文。
中　　華　　民　　國　　110 　年　　8 　　月　　31　　日
                  刑事第二庭    審判長法　官  遲中慧
                                      法　官  楊志雄
                                      法　官  李世華
以上正本證明與原本無異。
不得再抗告。
                                      書記官  張玉如
中　　華　　民　　國　　110 　年　　8 　　月　　31　　日